臺灣高等法院刑事判決               100年度上易字第1287號
上  訴  人  臺灣士林地方法院檢察署檢察官
上  訴  人
即  被  告  鍾雯玲
            洪緯國
            李勝裕
被      告  林鳳士
上列上訴人因被告妨害自由案件，不服臺灣士林地方法院99年度
易字第388號，中華民國100年4月15日第一審判決（起訴案號：
臺灣士林地方法院檢察署99年度偵字第10026號），提起上訴，
本院判決如下：
    主  文
上訴駁回。
    事  實
一、緣洪緯國、林鳳士、李勝裕均係大愛徵信有限公司（下稱大
    愛徵信公司）之員工，負責外遇抓姦、協助和解談判等事宜
    。適有鍾雯玲因懷疑其夫林志豪與楊美文有婚外情，委由大
    愛徵信公司之洪緯國負責抓姦事宜，於民國98年12月26日，
    林志豪與楊美文前往宜蘭縣礁溪鎮鴻月莊飯店107號房共處
    一室，為鍾雯玲、洪緯國會同警員前往處理，惟林志豪、楊
    美文事後均無意願賠償鍾雯玲精神慰撫金，鍾雯玲遂委託洪
    緯國處理向渠等要求精神慰撫金之事，並約定取得之精神慰
    撫金由鍾雯玲與大愛徵信公司各分一半，洪緯國遂再邀同大
    愛徵信公司之同事林鳳士、李勝裕共同處理上開求償之事。
    詎鍾雯玲、洪緯國、林鳳士、李勝裕4人共同基於脅迫使人
    行無義務之事之犯意聯絡，由鍾雯玲於同年月28日上午某時
    許，以林志豪、楊美文有前開不當交往為由，向同住臺北市
    ○○區○○街120巷8號5樓（鍾雯玲當時係居住在同址加蓋
    之6樓）之公公林明文佯稱：伊之母親、表叔當天下午會來
    伊住處商談和解之事等語，邀約林明文出面至伊住處商談和
    解，林明文不疑有他而應允之，並於同日下午4時30分許，
    與妻子何玉英、友人陳新瑞一同前往鍾雯玲住處；而洪緯國
    則打電話要林志豪轉告楊美文：「如果不回電話或出面，伊
    就要衝去楊美文家中」等語，林志豪無奈乃將此事轉告楊美
    文，楊美文恐遭不測，而回電予洪緯國，洪緯國於電話中亦
    向楊美文佯稱：「伊是鍾雯玲之表叔，伊與鍾雯玲之母親，
    會於該日下午4時30分許，在鍾雯玲住處」，要楊美文於是
    時亦前往鍾雯玲住處，楊美文應允並依約前往鍾雯玲住處。
    林明文、楊美文均到達後，在場之鍾雯玲、洪緯國、林鳳士
    、李勝裕4人推由洪緯國、林鳳士開口向林明文、楊美文要
    渠2人各賠償鍾雯玲精神慰撫金新臺幣（下同）100萬元，惟
    林明文、楊美文屢屢推稱渠等無資力，表明無賠償之意願，
    李勝裕仍拿出事先準備之和解書及空白本票，由洪緯國手握
    拳頭，對林明文恫稱：「不怕你不簽，知道你家住在哪裡，
    你兒子在哪裡上班」等語之脅迫方式，林鳳士則對楊美文恫
    稱：「不要以為離婚就拿你沒辦法，我衝去你家都會，你家
    在哪裡我知道，小孩在哪裡讀書我也知道」等語之脅迫方式
    ，強要林明文、楊美文分別在上開和解書上簽名，並分別簽
    發如附表所示之本票。林明文見狀乃對鍾雯玲稱：「媳婦，
    你15歲來我家，17歲跟我兒子結婚，我跟你婆婆對你那麼好
    ，你今天卻找這些人跟我講這些話」，鍾雯玲則答稱：「不
    要跟我講，由在場的人處理」；林明文、楊美文均恐自己或
    家人遭遇不測，而按鍾雯玲、洪緯國、林鳳士、李勝裕4人
    之指示，簽發如附表所示之本票及簽立和解書（和解書內容
    為：林志豪願賠償鍾雯玲精神慰撫金30萬元，由林明文代為
    簽名，楊美文願賠償鍾雯玲精神慰撫金50萬元），而行無義
    務之事。洪緯國取得如附表編號1所示之本票後翌日，又撥
    打電話予楊美文詢問現金備妥否，楊美文乃於同年月30日，
    交付30萬元予洪緯國，始取回如附表編號1所示之本票。而
    上開楊美文交付洪緯國30萬元之一半即15萬元，由洪緯國繳
    回大愛徵信公司當作獎金，另15萬元則經洪緯國徵詢鍾雯玲
    同意後，轉為鍾雯玲再次委託該徵信公司對林志豪繼續抓姦
    之報酬。嗣林明文幾經思量，決定不再隱忍上開媳婦鍾雯玲
    夥同洪緯國、林鳳士、李勝裕，脅迫其簽發本票及和解書之
    事，經徵詢里長意見及調取住處附近巷口之監視器畫面後，
    委由律師提出告訴狀而查獲上情。
二、案經林明文告訴及臺北市政府警察局士林分局報請臺灣士林
    地方法院檢察署檢察官偵查起訴。
    理  由
壹、證據能力部分：
一、按檢察官職司追訴犯罪，就審判程序之訴訟構造而言，檢察
    官係屬與被告相對立之當事人一方，偵查中對被告以外之人
    所為之偵查筆錄，或被告以外之人向檢察官所提之書面陳述
    ，性質上均屬傳聞證據。理論上，如未予被告反對詰問、適
    當辯解之機會，一律准其為證據，似有違當事人進行主義之
    精神，對被告之防禦權亦有所妨礙；然而現階段刑事訴訟法
    規定檢察官代表國家偵查犯罪、實施公訴，必須對於被告之
    犯罪事實負舉證之責，依法其有訊問被告、證人及鑑定人之
    權，證人、鑑定人且須具結，而實務運作時，偵查中檢察官
    向被告以外之人所取得之陳述，原則上均能遵守法律規定，
    不致違法取供，其可信性極高，為兼顧理論與實務，乃於修
    正刑事訴訟法時，增列第159條之1第2項，並於92年9月1日
    施行，明定被告以外之人於偵查中向檢察官所為陳述，除顯
    有不可信之情況者外，得為證據（最高法院94年度台上字第
    7416號判決意旨參照）。查證人林明文、楊美文、何玉英、
    陳新瑞於偵查中經具結後向檢察官所為之陳述，既非檢察官
    不法取供而得，而其等當時所為陳述，尚無顯不可信之情況
    ，並經本院於審判期日依法進行證據之調查、辯論，當事人
    於訴訟上程序權利，已受保障，則其4人於偵查中所為之證
    述，均有證據能力。
二、被告以外之人於審判外之陳述，雖不符合刑事訴訟法第159
    條之1至第159條之4之規定，但經當事人於審判程序同意作
    為證據，法院審酌該言詞陳述或書面陳述作成時之情況，認
    為適當者，亦得為證據；當事人、代理人或辯護人於法院調
    查證據時，知有第159條第1項不得為證據之情形，而未於言
    詞辯論終結前聲明異議者，視為有前項之同意；刑事訴訟法
    第159條之5第1項、第2項分別定有明文。檢察官、上訴人即
    被告鍾雯玲、洪緯國、李勝裕及被告林鳳士（下稱被告4人
    ）對於本判決下列所引用之其他各項被告以外之人於審判外
    之陳述（含書面陳述），於本院準備程序對於證據能力均未
    予爭執，且迄至言詞辯論終結前亦未再聲明異議，本院審酌
    上開證據資料製作時之情況，尚無違法不當及證明力明顯過
    低之瑕疵之情形，依上條規定，認例外均具有證據能力，且
    經本院於審判期日依法進行證據之調查、辯論，當事人於訴
    訟上程序權利，已受保障，先予敘明。
貳、認定被告犯罪事實所憑證據及理由：
一、訊據被告4人固不否認有於99年12月28日下午4時30分許，在
    鍾雯玲住處，向林明文、楊美文要求精神慰撫金之事，惟均
    矢口否認有脅迫2人簽發本票及和解書之行為，鍾雯玲辯稱
    ：是伊公公和婆婆主動開口要伊和解、撤銷告訴，不是伊找
    他們來的，和解書、本票都是伊公公和楊美文自願簽的，伊
    不知道李勝裕、林鳳士也要來，本案僅因徵信社的人有前科
    ，伊就被講成帶流氓來云云；洪緯國辯稱：是鍾雯玲打電話
    說她先生要求和解，伊也打電話跟林志豪確認過真的要和解
    後，才過去她家，伊等的用意不是要跟對方要錢，只是見證
    ，和解金額都是他們自己講的云云。李勝裕、林鳳士則辯稱
    ：抓姦及打電話過程，伊2人均未參與，當初是與洪緯國同
    車時，接到鍾雯玲電話，才共同前往處理，過程中並無人手
    握拳頭或以言語恐嚇云云。
二、經查：
  (一)林志豪、楊美文於98年12月26日，在宜蘭縣礁溪鎮鴻月莊飯
    店，遭鍾雯玲會同警員查獲共處一室後，林志豪、楊美文及
    林志豪之父即林明文均無意願賠償鍾雯玲精神慰撫金，係鍾
    雯玲於98年12月28日上午某時許，向林明文佯稱：「伊母親
    、表叔當日下午4時30分許要來伊住處談和解」等語，林明
    文始應允並到場，而洪緯國則撥打電話要林志豪轉告楊美文
    ：「如不打開手機或出面處理，就要衝到楊美文家中」等語
    ，林志豪無奈轉告上開話語，楊美文因洪緯國之脅迫始回電
    ，又因洪緯國佯稱：「伊是鍾雯玲之表叔，伊與鍾雯玲之母
    親會於當日下午4時30分前往鍾雯玲住處」，要楊美文前來
    商談和解，楊美文因此始依約前往鍾雯玲住處等情，業據：
  1.證人林志豪於原審證稱：「（鍾雯玲問：98年12月28日下午
    有跟你通過電話，你說這件事情由你爸媽作主嗎？）我在工
    作時，洪緯國有打電話給我問我要不要回來，我說我沒有辦
    法回來，我正在上班。另外洪緯國當天早上有打電話給我告
    訴我叫楊美文要打開手機，否則他要衝去她家」等語（見原
    審易字卷第61頁）。證人楊美文於偵查中證稱：林志豪跟伊
    說洪緯國打電話找伊，要伊回電，說如不回電話，就要衝去
    伊家，後來伊於98年12月28日中午跟洪緯國聯絡，他叫伊去
    鍾雯玲住處等語（見他字卷第103頁）；其於原審復證稱：
    「（當時為何會簽立這個和解書？）因為很害怕。98年12月
    26日與林志豪去泡溫泉，林志豪他太太（即鍾雯玲）帶警察
    來敲門，那天在警察局的時候，他們就說看我是否有誠意和
    解，看我拿出多少錢，否則他們要告我，當天我不願意和解
    ，所以在警察局有作筆錄，隔天（27日）就接到洪緯國打電
    話給我，要約我出去，28日那天林志豪有打電話給我，因為
    前天我手機忘記帶回去，他叫我打電話給洪緯國，因為洪緯
    國告訴林志豪說如果我不出面解決就要衝去我家，所以我就
    打電話給洪緯國，當天洪緯國也有打電話給我叫我去鍾雯玲
    住處那裡…；（洪緯國問：我98年12月28日打電話給妳跟妳
    說的內容是什麼？）就是叫我過去鍾雯玲他們家談，當時你
    說你是鍾雯玲的叔叔，我以為過去是跟鍾雯玲的媽媽及叔叔
    談；（洪緯國問：我是否有強迫威脅妳一定要去嗎？）因為
    林志豪告訴我洪緯國說我不出面解決要衝去我家」等語（見
    原審易字卷第53頁反面、56頁）。證人林明文於偵查中證稱
    ：98年12月28日是鍾雯玲說她要請她母親及表叔過來，可是
    卻找了不認識的4個人來，一開口就要100萬元等語（見他字
    卷第100頁）；於原審證稱：「（問：為何會簽這張和解書
    ？…）就是被告4人來我們家，鍾雯玲本來要叫她媽媽來，
    結果她媽媽沒有來，是其他4人來…；（鍾雯玲問：98年12
    月28日早上凌晨五點是否要找我和解？）沒有。因為5點多
    的時候，我聽到樓上有吵鬧的聲音，所以我與我太太一起上
    去，鍾雯玲就壓住我兒子的脖子，用嘴巴咬我兒子的手，鍾
    雯玲不讓他下來，她說要找媽媽、叔叔來，結果她媽媽沒有
    來，就其餘被告來；（鍾雯玲問：你當初是否有提出和解，
    要把車子賣掉然後拿錢給我和解，要我撤銷對林志豪的告訴
    ？）車子的問題是因為鍾雯玲的卡債太多，我認為他們常常
    為了卡債在吵架，不如把這車子賣了去還卡債，不是要她撤
    銷對林志豪的告訴」等語（見原審易字卷第49、50頁）。證
    人即林明文之妻何玉英於偵查中證稱：於98年12月28日上午
    5時許，聽見樓上有吵鬧聲，伊與林明文上樓去察看，看到
    鍾雯玲抓林志豪，並說要找她媽媽過來，結果她媽媽沒來，
    卻來了流氓等語（見他字卷第134頁）；復於原審證稱：「
    （問：98年12月28日在你家住處6樓是否有林明文、妳、楊
    美文及被告4人等在談和解的事情？）有，是下午4點多，本
    來鍾雯玲要叫她媽媽來，但她媽媽沒有來，她要叫她叔叔來
    ，就是洪緯國，結果她媽媽沒有來，叫了4個人來，洪緯國
    、李勝裕、還有一個自稱警察的林鳳士…；（問：98年12月
    28日下午簽和解書這件事情是你們向鍾雯玲說要和解希望她
    對林志豪撤回告訴，還是鍾雯玲找你們要談和解？）鍾雯玲
    找我們」等語（見原審易字卷第57頁正面及反面、58頁反面
    ）。經核前揭林志豪、楊美文、林明文、何玉英4人之證言
    ，均大致相符，再參酌證人即鍾雯玲之母親李麗美於原審亦
    證稱：98年12月26日鍾雯玲在礁溪抓到林志豪與楊美文共處
    乙事當天，林志豪的媽媽何玉英有跟伊談話，她本來說不想
    插手這件事，並說鍾雯玲要告就去告，林志豪沒有錢，要告
    去告等情（見原審易字卷第62頁反面），足見鍾雯玲雖於98
    年12月26日會同警員查獲林志豪、楊美文在飯店共處一室，
    惟林志豪、楊美文、林明文等人均無與被告鍾雯玲談和解或
    賠償精神慰撫金之意願至明。
  2.又觀諸鍾雯玲於警詢時辯稱：當天係伊表叔洪緯國及其友人
    正好在附近吃飯，知道伊公公、婆婆要跟伊談和解，其他人
    就陪表叔一起過來云云（見他字卷第23頁），及於偵查中供
    稱：他們說和解金額的一半是歸公司等語（見他字卷第117
    頁），而洪緯國於偵查中亦供承：楊美文賠償部分收百分之
    50當獎金等情（見他字卷第117至118頁），可見鍾雯玲確實
    有向林明文謊稱要找表叔、媽媽等人過來其住處談和解，實
    際上卻是找受其委託之徵信社人員即洪緯國、林鳳士、李勝
    裕等人前來，且鍾雯玲所獲得之賠償金額約定分予大愛徵信
    公司成數高達2分之1等情，益徵林志豪、楊美文、林明文等
    人事前確無與鍾雯玲和解或賠償精神慰撫金之意願，否則，
    倘渠等均有和解或賠償之意願，鍾雯玲大可自行與渠等簽訂
    和解契約或簽發本票即可，何須大費周章隱瞞當日欲前來住
    處之人之真正身分，並同意大愛徵信公司均分原屬於自己之
    賠償金？況且，鍾雯玲於林明文、楊美文簽發如附表所示之
    本票及和解書後，並未撤回上開對林志豪、楊美文妨害家庭
    之告訴，而該案係檢察官以林志豪、楊美文犯罪證據不足，
    予以不起訴處分，此有臺灣士林地方法院檢察署99年度偵字
    第3801號不起訴處分書附卷可查。綜合以上各情，足認楊美
    文、林明文於98年12月28日下午4時30分許，前往鍾雯玲住
    處前，均無意願與鍾雯玲和解或賠償精神慰撫金乙節，堪信
    屬實。是被告上訴意旨仍辯稱：98年12月28日當天，是林明
    文當面向鍾雯玲要求希望和解，不要告林志豪云云，洵屬無
    據。
  (二)於98年12月28日下午4時30分許，洪緯國確有以對林明文恫
    稱：「不怕你不簽，知道你家住在哪裡，你兒子在哪裡上班
    」等語之脅迫方式，林鳳士則以對楊美文恫稱：「不要以為
    離婚就拿你沒辦法，我衝去你家都會，你家在哪裡我知道，
    小孩在哪裡讀書我也知道」等語之脅迫方式，強要林明文、
    楊美文分別在李勝裕所拿出事先準備之空白本票及和解書上
    簽名，林明文、楊美文均恐自己或家人遭遇不測，而按被告
    4人之指示，簽發如附表所示之本票及簽立和解書乙情，亦
    據：
  1.林明文於偵查中證稱：98年12月28日鍾雯玲說她母親與表叔
    要來，結果那天下午卻叫了4個人來，一開口要100萬元，而
    且是林志豪要賠100萬元，楊美文也要賠100萬元，再來就拿
    了1張已經寫好的和解書要伊簽，伊就不簽，對方就很兇，
    洪緯國手握拳頭一副要打伊的樣子，但沒有打伊，並恐嚇說
    「我不怕你不簽，你家在哪裡我知道，你兒子作什麼工作我
    也知道」，李勝裕就拿出張和解書要給伊簽，伊跟鍾雯玲說
    「媳婦，你15歲到我家，17歲就跟我兒子結婚，我跟你婆婆
    對你那麼好，你現在找這些人來跟我講這些話」，鍾雯玲說
    「不要跟我講，由在場的人處理」等語（見他字卷第100頁
    ）；於原審證稱：「（為何會簽這張和解書？當時的情形為
    何？）就是被告4人來我們家，鍾雯玲本來要叫她媽媽來，
    結果她媽媽沒有來，是其他人來…，他們一開口就說要100
    萬元，洪緯國拍桌說『以為我們這邊都沒有人，你以為我們
    是乞丐與你們分30萬元』，就拿出1份和解書說我不怕你們
    不簽，我知道你們的住處，你兒子在做什麼我也知道，我今
    天來就是要拿錢，還有一個叫李勝裕，他唸法條，他說我兒
    子妨害家庭會被關，我兒子會被關一年半…；（你剛稱的和
    解書是何人拿出來的？）李勝裕；（被告鍾雯玲當場在做什
    麼？）她就在旁邊看，說她不會說話，說她表叔才會處理事
    情，但那是假的叔叔；…（被告4人在簽和解書當時是否有
    對楊美文做什麼事情或說什麼話？）洪緯國與林鳳士逼著楊
    美文哭了，林鳳士及洪緯國都有對楊美文說妳如果不簽會去
    妳家找妳先生…；（和解書上面的「林志豪」的名字及本票
    上你的名字，是否是你簽的？）是；（當時你為何會簽？）
    因為一次來4個人，我會害怕，而且他們都很兇，我也不知
    道他們衣服裡面是否有帶什麼東西，所以我會害怕，我不得
    不簽」等語（見原審易字卷第49、50頁反面、52頁）。
  2.楊美文於偵查中證稱：於98年12月28日簽和解書過程中，林
    鳳士說「不要以為你離婚了就拿你沒辦法，衝去你家都會」
    ，且林志豪有打給伊，叫伊快打給洪緯國，說洪緯國叫伊要
    出面，不然他要衝到伊家去等語（見他字卷第103、104頁）
    ；於原審復證稱：「（當時為何會簽立這個和解書？）因為
    很害怕。…28日那天林志豪有打電話給我，…他叫我打電話
    給洪緯國，因為洪緯國告訴林志豪說，如果我不出面解決就
    要衝去我家，所以我就打電話給洪緯國，當天洪緯國也有打
    電話給我叫我去鍾雯玲住處那裡，那天我一上去的時候，我
    在樓梯間聽到他們很吵，我一進去看到，洪緯國拍桌子，說
    『給我30萬，當我們是乞丐』，林鳳士跟我說『不要以為妳
    離婚，就拿妳沒有辦法，我衝去妳家都會，妳家住在哪裡我
    都知道，小孩讀哪裡我也知道』；…（李勝裕是否有對妳說
    什麼話？）他說50萬現金一起給他的話，他會打9折，還有
    說林志豪如果被告被關會關1年半。…（鍾雯玲在現場是否
    有對妳做什麼事情？）我一進門，她本來要衝過來要打我，
    結果洪緯國有把她擋下來，還有他們問我有多少錢，我說我
    最多只有30萬元，後來洪緯國、李勝裕、鍾雯玲他們出去討
    論了一下，過了幾分鐘，洪緯國就跟我說，鍾雯玲跟他說要
    跟我要50萬元；（妳那時說妳很害怕所以簽和解書，妳害怕
    的原因為何？）那時我已經離婚，但還住在前夫家照顧小孩
    ，他們又知道我前夫家在哪裡，我小孩讀的學校也知道，我
    怕他們去我家或去小孩的學校找麻煩」等語（見原審易字卷
    第53頁反面至54頁）。
  3.何玉英於偵查中亦證稱：於98年12月28日，鍾雯玲說要找她
    媽媽來，結果她媽沒來，來了幾個流氓，開口就要100萬元
    ，洪緯國拍桌子說「以為我們這邊沒人了，要分30萬」，之
    後李勝裕念法條，說我兒子會被關1年半，之後他就從皮包
    內拿出1份寫好的和解書叫林明文寫，林明文不簽，洪緯國
    就說「不怕你不簽，我都知道你兒子住哪，工作在哪，今天
    就是要來拿錢」，拳頭還握緊，就是要逼林明文簽等語（見
    他字卷第134、135頁）；復於原審中證稱：於98年12月28日
    下午4時許，鍾雯玲本來說要叫她媽媽、叔叔來，但她媽媽
    、叔叔沒有來，卻來了洪緯國、李勝裕、林鳳士，他開口就
    說1人100萬元，洪緯國說「不要以為我們這邊沒有人」，拍
    桌子說「我們又不是乞丐，要跟你們拿30萬」，還有握拳說
    「我不怕你們不簽，你家住在哪裡，我知道，還有林志豪上
    班地點我也知道，我今天來就是要拿錢」，逼林明文要簽和
    解書，李勝裕說林志豪會被關1年半，還念法條，鍾雯玲是
    說她全權交給洪緯國處理等語（見原審易字卷第57、58頁）
    。
  4.證人即林明文之友人陳新瑞於偵查中亦證稱：伊於98年12月
    28日有到林明文家中，伊是去找何玉英聊天，她說等一下她
    親家會來，後來提到他兒子媳婦的事情，因為伊認識何玉英
    的親家，就留下來，後來有3個人先上來，伊聽到林明文講
    說怎麼那麼多人，是要來打架嗎，又問說親家母怎麼沒來，
    上去6樓鍾雯玲住處後，一進門就聽到有人開口說1人100萬
    元，洪緯國說要把和解書拿出來簽，鍾雯玲則說以洪緯國說
    的算，於整個過程中，伊有聽到他們講說「你家住哪裡我知
    道，你兒子在哪上班我都知道」，又逼楊美文說一定要付多
    少錢，就說沒錢要籌錢等語（見他字卷第114至116頁）；嗣
    於原審仍證稱：「（98年12月28日當天怎麼會去林明文家？
    ）那天下午剛好去找何玉英聊天；（當天林明文和我們在六
    樓談和解的時候，林明文當時是怎樣的反應？）…一上去就
    很兇一開口就要錢，要楊美文、林志豪一人賠償鍾雯玲100
    萬，印象中是洪緯國或是林鳳士開口的，林明文就說他沒有
    錢，全程只要一開口說話就被兇回來，我們坐在那邊都很害
    怕，當時洪緯國有說『你兒子在哪裡上班我知道』，林鳳士
    稱他與鍾雯玲是同鄉，他認識很多律師，我們告不贏他們，
    我還有聽到拍桌子的聲音，我們不是要跟你們分30萬，…李
    勝裕說如果林志豪與楊美文這種事情會被告會被關，…後來
    李勝裕唸條文，從包包拿和解書出來要林明文簽…」等語（
    見原審易字卷第59頁正面及反面）。
  5.參酌李勝裕於原審亦坦承：當天伊確實有朗誦法條等語；及
    林鳳士坦承：有跟他們說伊是警察退下來等情（見原審卷第
    32頁反面、33頁）。再勾稽前揭所述楊美文、林明文前往被
    告鍾雯玲住處前，均無意願與鍾雯玲和解或賠償精神慰撫金
    ，惟2人於當日卻均簽下本票及和解書之情，足徵楊美文、
    林明文係遭被告等人之脅迫始行簽立無疑。是被告4人辯稱
    ：和解書、本票都是林明文與楊美文自願簽的云云，顯不足
    採。
  (三)至告訴人林明文雖係於99年1月20日始向臺灣士林地方法院
    檢察署具狀提出告訴，而未於98年12月28日案發後即刻報警
    處理，惟衡之林明文學歷為國小4年級肄業，原從事鐵工之
    工作，46歲後即無工作等情，業據其供述明確（見原審易字
    卷第53頁），可知其所受教育程度非高、社會歷練亦難認豐
    富，是其證述：「伊發生此事後，不知如何處理，到處問人
    家，過3、5日去問里長，由里長幫伊調閱巷口監視器畫面，
    並介紹律師予伊，伊才知道要提出告訴」等語，應屬可信，
    況鍾雯玲為林明文之媳婦，林明文為顧及親屬間之情份，內
    心掙扎而未即刻報警處理，亦屬人情之常。且楊美文於原審
    亦證稱：「伊認為報警沒有用，又很害怕，所以才沒有報警
    」等語明確，已如前述，實難僅憑楊美文未報警處理亦未提
    出告訴，而林明文於本案98年12月28日發生後未即刻報警處
    理，遲至99年1月20日始提出告訴乙節，遽認渠等所述不實
    。
  (四)綜上所述，互核前揭林明文、何玉英、陳新瑞之證詞（即洪
    緯國脅迫林明文部分），楊美文與林明文之證詞（即林鳳士
    脅迫楊美文部分），均相一致，若非親身經歷，實無可能臨
    訟杜撰上開情節，故渠等證述之情節，自堪信為真實。此外
    ，復有如附表編號1所示之本票、和解書等影本在卷可稽（
    見原審易字卷第133頁、他字卷第8頁），及扣案如附表編號
    2、3所示之本票可佐，被告4人前揭犯行足堪認定。至鍾雯
    玲於本院準備程序中雖請求傳喚其繼父呂有福到庭詰問，欲
    證明其公公、婆婆事後曾向其繼父呂有福講此和解之事，他
    們不是被強迫和解云云，惟其嗣於本院審理時已表明捨棄傳
    喚證人呂有福之聲請（見本院卷第87頁），且衡之其繼父呂
    有福案發當時既未在場，即使傳喚到庭供證，所述情節亦不
    過係聽聞轉述而來，顯屬傳聞證據，自不足據為被告等人有
    利之證據，核此部分自亦無調查之必要，亦附此敘明。另關
    於鍾雯玲指摘：其母李麗美於原審對其有利之證述，即證稱
    隔天早上林明文有打電話給伊，跟伊說都圓滿解決，都跟鍾
    雯玲簽好和解書了，也有跟伊道歉，是男方開口說要和解，
    因為剛開始的時候，男方比較害怕，他要鍾雯玲撤銷，不要
    提出告訴等語，原審均未予採酌部分。惟李麗美案發當時並
    未在場，所述均屬他人事後轉述，其真實性已堪質疑，且觀
    諸李麗美於原審亦證稱：和解後幾天，林明文跑到伊家，因
    為伊改嫁，伊有跟林明文說過不想讓現在的先生知道，林明
    文故意去伊那邊，用比喻他朋友兒子的事情，他說他朋友的
    媳婦，帶朋友去家裡恐嚇勒索，伊當時說誰做錯就由誰承擔
    ，父母不用出面，是鍾雯玲打電話跟伊說是男方開口說要和
    解等語（見原審卷第62頁反面至63頁），顯見其於原審所述
    並無足據為對被告4人有利之認定。
  (五)末按共同正犯之意思聯絡，原不以數人間直接發生者為限，
    即有間接之聯絡者，亦包括在內。如甲分別邀約乙、丙犯罪
    ，雖乙、丙間彼此並無直接之聯絡，亦無礙於其為共同正犯
    之成立（最高法院77年度台上字第2135號判例意旨參照）；
    次按共同正犯於其犯意聯絡範圍內，雖僅參與部分犯行之實
    施，仍應對其他共犯所分擔實施之犯行負全部事實之刑責；
    且共同正犯之意思聯絡，並不以數人間直接發生者為限，即
    有間接之聯絡者，亦包括在內（最高法院81年度台上字第66
    01號判決意旨參照）。是共同正犯之各人，並不必須均相認
    識，縱其中有不相認識者，若其亦本乎為自己犯罪之意思，
    而參與犯罪行為之實施情形，亦於犯意聯絡之範圍內就全部
    犯罪事實負共同正犯之刑責。而被告4人雖均辯稱：洪緯國
    是臨時找林鳳士、李勝裕前往鍾雯玲住處處理和解之事，林
    鳳士、李勝裕到場前，鍾雯玲並不知渠等會到場等情（見原
    審卷第122、125頁反面、127、128頁）。惟查：本件係由鍾
    雯玲與洪緯國謀議，由鍾雯玲向林明文佯稱其母親、表叔要
    來其住處談和解，林明文不疑有他即於約定時間前往鍾雯玲
    住處，而由洪緯國負責透過林志豪轉告楊美文「如不接電話
    或不出面處理就衝去楊美文家中」等語，致楊美文恐遭不測
    而回電予洪緯國，洪緯國再佯稱伊是鍾雯玲之表叔，鍾雯玲
    之母親與伊要與楊美文談和解，楊美文始於約定時間前往鍾
    雯玲住處，洪緯國復夥同林鳳士、李勝裕一起前往鍾雯玲住
    處，由李勝裕拿出事先準備之和解書及空白本票，要求楊美
    文、林明文簽名，再由洪緯國手握拳頭對林明文恫稱「不怕
    你不簽，知道你家住在哪裡，你兒子在哪裡上班」等語，由
    林鳳士對楊美文恫稱「不要以為離婚就拿你沒辦法，我衝去
    你家都會，你家在哪裡我知道，小孩在哪裡讀書我也知道」
    等語，鍾雯玲於林明文當場詢以「何以找人向伊說上開話語
    ？」時，答稱「不要跟我講，由在場的人處理」等情，俱已
    認定如前，足見鍾雯玲與林鳳士、李勝裕間，縱無直接意思
    聯絡，惟透過洪緯國亦有間接之意思聯絡，揆諸前揭說明，
    被告4人間均具有犯意聯絡及行為分擔，均應論以共同正犯
    。
  (六)至本件檢察官起訴及上訴意旨雖認李勝裕於上開時間、地點
    ，有強拉林明文之手指在和解書及本票上按捺指印。惟參酌
    林明文於偵查中已證述：「伊在簽名時有說伊不太會簽」、
    「李勝裕因為我不會寫，有寫給我看」等語（見度他字卷第
    133頁）；於原審亦證稱：「伊簽名時有跟李勝裕說不知道
    要簽在哪裡，後來李勝裕拉伊的手蓋指印時，伊也沒有表示
    不要蓋」等語（見原審易字卷第52頁），足見林明文於簽名
    時確有先表示伊不知簽名在何處，是李勝裕於指出簽名欄位
    後，又再拉著林明文之手按捺指印，應係出於其認為林明文
    不知按捺指印之處，始會拉著林明文之手捺指印，尚乏證據
    證明李勝裕此部分所為係基於強制犯意，而以強拉林明文之
    手按捺指印之肢體脅迫方式使人行無義務之事，惟此仍無從
    解免前揭被告4人共同以脅迫之方法使告訴人林明文簽發本
    票及簽立和解書之犯行。
三、綜上所述，被告4人所辯，無非卸責之詞，不足採信。本件
    事證明確，被告4人犯行均堪認定，應依法論科。至洪緯國
    尚聲請調閱電話通聯記錄及李勝裕聲請測謊鑑定部分，因本
    案事證已明，均核無調查之必要，亦附此敘明。
、論罪科刑及駁回上訴理由：
一、核被告4人所為，均係犯刑法第304條第1項之以脅迫使人行
    無義務之事罪。被告4人就本件犯行，有犯意聯絡及行為分
    擔，均為共同正犯。被告4人脅迫使楊美文出面回電予洪緯
    國、簽發本票2張及和解書1份，及脅迫使林明文簽發本票1
    張及和解書1份，分別係在密接時空情狀之下所為，基於侵
    害同一法益之犯意下之接續行為，均僅論以單純一罪（最高
    法院86年台上字第3295號判例意旨參照）。又渠等係以一行
    為同時侵害楊美文、林明文之法益，為同種想像競合犯，應
    依刑法第55條規定，從一重處斷。
二、原審以被告犯行事證明確，並審酌鍾雯玲無前案紀錄，素行
    良好，洪緯國、林鳳士、李勝裕均曾因擔任徵信業者，受委
    託從事抓姦工作，而向被徵信者為恐嚇取財之犯行，遭法院
    判決有罪確定（惟不構成累犯），素行非佳，有本院被告前
    案紀錄表4份在卷可參，又鍾雯玲身為林明文之媳婦，不思
    翁媳間之親情倫常及訴求精神慰撫金應循合法管道，僅藉林
    志豪與楊美文遭其查獲共處一室，竟主動夥同徵信業者即洪
    緯國、林鳳士、李勝裕，對林明文、楊美文以脅迫之方法，
    逼使渠等簽發本票及和解書，惡性非輕，洪緯國、林鳳士、
    李勝裕係受鍾雯玲所託，欲取得業績或分紅而共同為上開強
    制犯行之動機、目的，暨被告4人之手段、犯罪後均飾詞卸
    責，難認有絲毫悔意，犯後態度不佳等一切情狀，適用刑法
    第28條、第304條第1項、第41條第1項前段、刑法施行法第1
    條之1等規定，分別對被告4人量處有期徒刑4月，並均諭知
    如易科罰金之折算標準。認事用法及量刑，均無不當。
三、檢察官上訴意旨雖認被告4人所為已構成恐嚇取財罪，惟按
    恐嚇取財罪之成立，須行為人基於不法所有之意圖，以加害
    生命、身體、自由、名譽、財產等惡害通知他人，使其心生
    畏懼，致為財物之交付，方足當之，刑法第346條定有明文
    。查本案緣起於鍾雯玲會同警員於98年12月26日，在宜蘭縣
    礁溪鎮鴻月莊飯店107號房發現林志豪與楊美文共處一室，
    鍾雯玲並對林志豪、楊美文提出通姦之告訴乙節，為被告4
    人所不爭執，是鍾雯玲因此對渠等請求給付和解金，自難認
    其主觀上有何不法所有之意圖，故被告4人行為核與恐嚇取
    財罪之構成要件尚屬有間。且本案起訴書於理由欄亦已載明
    就此部分爰不另為不起訴處分（見起訴書第8頁），而上訴
    意旨復未提出任何新事實或新證據以供本院審酌，自難認其
    上訴為有理由；另被告鍾雯玲、洪緯國、李勝裕3人上訴猶
    執前詞、否認犯行，亦無理由，均應予駁回。
據上論斷，應依刑事訴訟法第368條，判決如主文。
本案經檢察官洪威華到庭執行職務。
中    華    民    國  100    年    10    月     25    日
                     刑事第五庭  審判長法  官  王敏慧
                                       法  官  白光華
                                       法  官  崔玲琦
以上正本證明與原本無異。
不得上訴。
                                       書記官  黃家麟
中    華    民    國   100    年    10    月    26    日
論罪科刑法條：
刑法第304條
（強制罪）
以強暴、脅迫使人行無義務之事或妨害人行使權利者，處 3 年
以下有期徒刑、拘役或 3 百元以下罰金。
前項之未遂犯罰之。
附表：
┌──┬──────┬────┬─────┬──────┬─────┐
│編號│ 票面金額   │ 發票日 │ 到期日   │ 票據號碼   │發  票  人│
│    │(新臺幣)    │        │          │            │          │
├──┼──────┼────┼─────┼──────┼─────┤
│ 1  │ 30萬元     │98.12.28│99.12.31  │SR149601    │楊美文    │
├──┼──────┼────┼─────┼──────┼─────┤
│ 2  │ 20萬元     │同上    │99.3.28   │WG0000000   │楊美文    │
├──┼──────┼────┼─────┼──────┼─────┤
│ 3  │ 30萬元     │同上    │99.1.7    │WG0000000   │林明文    │
└──┴──────┴────┴─────┴──────┴─────┘